【裁判字號】    91,訴,3331
【裁判日期】    920313
【裁判案由】    損害賠償
【裁判全文】
臺灣高雄地方法院民事判決  九十一年訴字第三三三一號
    原      告  乙○○
    被      告  甲○○
右當事人間損害賠償事件，本院判決如左：
    主      文
被告等應給付原告新臺幣伍拾萬元及自民國九十一年十一月二十一日起至清償日止，
按年息百分之五計算之利息。
原告其餘之訴駁回。
訴訟費用由被告負擔四分之一，餘由原告負擔。
本判決第一項於原告以新臺幣壹拾陸萬柒仟元為被告供擔保後，得假執行。但被告如
於假執行程序實施前，以新臺幣伍拾萬元為原告預供擔保，得免為假執行。
原告其餘假執行之聲請駁回。
    事      實
甲、原告方面：
一、聲明：求為判決：（一）被告應給付原告新台幣（下同）二百零八萬三千元，及
    自起訴狀繕本送達翌日起至清償日止按年息百分之五計算之利息。(二)訴訟費用
    由被告負擔。（三）願供擔保請准宣告假執行。
二、陳述：
（一）緣訴外人陳素珍與原告係夫妻，被告甲○○明知陳素珍為有配偶之人，竟自民
      國九十一年三月間某日起，在高雄市前金區○○○路一七八號「喜悅旅館」與
      陳素珍多次發生性關係，最後一次於九十一年四月二十七日下午二時三十分許
      在前揭旅館一四一０號房為原告報警查獲，被告及訴外人陳素珍二人通姦、相
      姦之犯行，業經鈞院判刑確定。
（二）原告係臺灣赫伯羅德船務代理股份有限公司高雄分公司經理，年收入一百十三
      萬二千零十五元，擁有高雄市○○區○○街二六巷三號五樓房屋及土地，係有
      相當身分及地位者，因被告與妻子通姦，至原告精神上受到極大痛苦，爰依民
      法第一百八十四條之規定請求被告賠償原告非財產上之損害一百萬元。
（三）原告為瞭解被告與原告妻子間通姦犯行，乃聘請一立聖國際商務徵信有限公司
      進行調查，並因此支出徵信費用共計一百零八萬三千元，是因為證明侵權行為
      所必需之費用，爰一併請求被告賠償。
三、證據：提出徵信費用明細表一份、收據四紙、本院九十年一度雄簡字第一二二０
    號簡易刑事判決一份、支票一紙、扣繳憑單及薪資單各一紙、離婚協議書一份、
    土地所有權狀及建築改良物所有權狀及在職證明書各一份為證。
乙、被告方面：
一、聲明：求為判決：駁回原告之訴及陳明如受不利判決願供擔保請准免為假執行。
二、陳述：
（一）被告與原告之配偶陳素珍係於八十九年間在高雄市文化中心參加元極舞晨間班
      而相識，陳素珍曾表示與原告夫妻間感情素來不睦，雙方婚姻關係早已是名存
      實亡，並多次提及原告對渠非常冷漠，連伊生病時亦不聞不問，並說雙方已經
      簽妥離婚同意書，被告並未詳究，致鑄成本件錯誤，深感後悔。
（二）原告請求之金額均嫌過高，查本件原告僱請徵信社對其配偶跟監之行為實非必
      要，而且所費金額高達一百零八萬三千元，實在令人匪夷所思；又被告年近六
      旬，平日奉公守法，因一時迷惘而誤觸法網，原告請求慰撫金一百萬元顯屬過
      高。
丙、本院依職權調閱本院九十一年雄簡字第一二二０號妨害婚姻刑事卷全部及向財政
    部高雄市國稅局前鎮稽徵所函調被告甲○○八十八年至九十年度各類所得及財產
    歸戶清單各一份附卷參辦。
    理      由
一、原告主張：伊與訴外人陳素珍係夫妻，被告甲○○明知陳素珍為有配偶之人，竟
    自九十一年三月間某日起，在高雄市前金區○○○路一七八號「喜悅旅館」與陳
    素珍多次發生性關係，最後一次於九十一年四月二十七日下午二時三十分許在前
    揭旅館一四一０號房為原告報警查獲，訴外人陳素珍及被告二人通姦、相姦之犯
    行，業經鈞院判刑確定等語。被告則以伊與陳女於八十九年間相識，陳素珍曾表
    示與原告間感情素來不睦，雙方婚姻關係早已是名存實亡，並說雙方已經簽妥離
    婚同意書，被告並未詳究，致鑄成錯誤等語，資為抗辯。
二、本件原告主張被告與訴外人陳素珍二人有相姦、通姦之犯行一節，經查，訴外人
    陳素珍為原告之妻，被告甲○○亦知悉此情，被告與訴外人陳素珍二人自九十一
    年三月間某日起至同年四月十七日止，連續在高雄市前金區○○○路一七八號「
    喜悅旅館」通姦之事實，業據本院判處被告罪刑確定在案，經本院依職權調閱本
    院九十一年雄簡字第一二二０號妨害婚姻刑事卷全部，查明屬實，復為被告所不
    爭執，原告該部分主張應堪信實。
三、依社會一般觀念，如明知為有夫之婦而與之通姦，不得謂非有以違背善良風俗之
    方法，加損害他人之故意，茍其夫確因此受有財產上或非財產上之損害，依民法
    第一百八十四條第一項後段，自得請求賠償，最高法院著有四十一年台上字第二
    七八號著有判例可按；又通姦之足以破壞夫妻間之共同生活而非法之所許，此從
    公序良俗之觀點可得斷言，不問所侵害係何權利，對於配偶之他方應構成共同侵
    權行為。婚姻係以夫妻之共同生活為其目的，配偶應互相協力保持其共同生活之
    圓滿安全及幸福，而夫妻互守誠實，係為確保其共同生活之圓滿安全及幸福之必
    要條件，故應解為配偶因婚姻契約而互負誠實之義務，配偶之一方行為不誠實，
    破壞共同生活之圓滿安全及幸福者，即為違反因婚姻契約之義務而侵害他方之權
    利，復有最高法院五十五年台上字第二０五三號判例供參，是依前開判例所示，
    配偶之一方與人通姦或相姦，該為通姦或相姦行為之第三人係以違背善良風俗之
    方法加損害於另一方之配偶，是對該另一方之配偶自構成侵權行為，而得據為請
    求損害賠償之事由，此當可確定。本件被告與訴外人陳素珍合姦、通姦多次併經
    本院刑事庭分別判處有期徒刑確定之事實，為被告所不爭執，被告則辯稱：陳女
    告以伊已與其夫即原告簽妥離婚協議書，被告未察致與陳女相姦云云。惟查，被
    告業於刑事案件偵查中坦承明知陳女為有配偶之人〈見臺灣高雄地方法院檢察署
    九十一年度偵字第八八六八號偵查卷宗內九十一年四月二十七日訊問筆錄〉，況
    且原告與陳女縱使簽妥離婚協議書，然尚未向戶政機關辦理離婚登記，其婚姻關
    係既仍存在，訴外人陳素珍所應遵守對於婚姻之義務，依然存在，被告所辯尚非
    可採。
四、據前所述，本件被告明知陳素珍為有配偶之人而與之相姦，係以違背善良風俗之
    方法加損害於原告，則原告據以向被告請求非財產上之損害賠償，自為有理。爰
    審酌原告與訴外人陳素珍結褵已逾三十載，即使其間感情偶因齟齵致漸生疏遠為
    真，然牽手共同走過漫長歲月，綜然沒有同甘共苦，鶼鰈情深，至少合組家庭，
    朝夕共同照護，遽然遭此家庭情變，則原告因而精神上所受之痛苦難謂非鉅，而
    原告為高中畢業，現任職臺灣赫伯羅德船務代理股份有限公司高雄分公司經理，
    月薪八萬七千五百六十四元，名下有一房子，及被告甲○○係市立高雄高工畢業
    ，任職於台灣電力公司，薪資每月約十萬元，名下有土地三筆、銀行存款二十餘
    萬及多筆股票投資，有兩造提出之陳報狀、扣繳憑單及薪資單、土地所有權狀及
    建築改良物所有權狀及在職證明書及本院依職權向財政部高雄市國稅局前鎮稽徵
    所函調被告甲○○八十八年至九十年度各類所得及財產歸戶清單各一份附卷足參
    ，是以兩造身分、地位及經濟情況等綜合考量，認原告請求被告給付精神慰撫金
    二百萬元尚屬過高，應予酌減為五十萬元為適當，逾此部分之請求為無理由，應
    予駁回。又原告主張為調查證明被告與訴外人陳素珍之姦情，支付徵信費用一百
    零八萬三千元，固據其提出徵信費用明細表一份、收據四紙及支票一紙為證，惟
    原告主張之上開費用係為搜集被告通姦之證據所支付之費用，而非原告因被告與
    訴外人陳素珍之通姦行為所受之財產上損害，原告此部分之請求，於法不合，不
    應准許。
五、綜上所論，原告基於侵權行為法律關係請求被告給付原告五十萬元，及自起訴狀
    繕本送達翌日即九十一年十一月二十一日起至清償日止，按年利率百分五計算之
    利息之範圍內，為有理由，逾此部分之請求，為無理由，應予駁回。
六、兩造均陳明願供擔保，分別聲請宣告假執行或免為假執行，經核原告勝訴部分，
    合於法律規定，爰分別酌定相當之擔保金額宣告之；原告其餘之訴既經駁回，該
    部分假執行之聲請，即失所附麗，不應准許。
七、據上論結，本件原告之訴，為一部有理由，一部無理由，依民事訴訟法第七十九
    條但書、第七十九條、三百九十條第二項、第三百九十二條，判決如主文。
中      華      民      國    九十二    年      三      月     十三     日
                                    臺灣高雄地方法院民事第二庭
~B法      官  李勝琛
右為正本係照原本作成
如對本判決上訴須於判決送達後廿日內向本院提出上訴狀
中      華      民      國    九十二    年      三      月     十三     日
~B法院書記官  林宜正


司法院資訊處製作；財團法人民間司法改革基金會備份。
